【裁判字號】    90,上易,215
【裁判日期】    900925
【裁判案由】    損害賠償
【裁判全文】
臺灣高等法院民事判決  九十年度上易字第二一五號
      上  訴  人  乙○○
      被  上訴人  甲○○
右當事人間損害賠償事件，上訴人對於中華民國九十年三月六日臺灣臺北地方法院八
十九年訴字第三一七三號第一審判決提起上訴，本院判決如左：
      主      文
上訴駁回。
第二審訴訟費用由上訴人負擔。
      事      實
甲、上訴人方面：
壹、聲明：
一、原判決廢棄。
二、被上訴人應給付上訴人新台幣（以下同）一百萬元及自起訴狀繕本送達翌日起至
    清償日止，按年息百分之五計算之利息。
貳、陳述：除引用原判決書之記載外，補稱：
一、本件訴訟標的係損害賠償請求權。事實係因被上訴人與上訴人配偶張玉玫通姦，
    致上訴人受有非財產上損害一百萬元。
二、被上訴人第一次與張玉玫發生性關係時間係八十七年十二月二十五日前後，地點
    為台北市立圖書館放映室。迄八十八年五月八日間，被上訴人與張玉玫發生無盡
    其數性關係，地點有在新公園，被上訴人家中、市立圖書館等地。
三、被上訴人於八十八年五月間案發時給付上訴人之十五萬元係賠償上訴人因調查張
    玉玫與被上訴人通姦所支出之必要費用及其與張玉玫通姦期間向張玉玫索取資助
    「媽媽成長班」經費所償還之補償，並非因與張玉玫通姦而予之賠償費。被上訴
    人給付十五萬元時曾書立切結書，惟該切結書已經上訴人撕毀。
參、證據：除引用原審立證方法外，補提：法務部調查局鑑定通知書、不起訴處分書
    、再議聲請狀、開庭通知書等（均影本）。
乙、被上訴人方面：
壹、聲明：上訴駁回。
貳、陳述：除引用原判決書之記載外，補稱：
一、否認與張玉玫發生性關係。
二、上訴人曾拿錄音機播放錄音帶不到五秒，問是否係被上訴人聲音，被上訴人稱是
    ，上訴人即寫切結書要求被上訴人照抄，並持西瓜刀強迫被上訴人給付十五萬元
    ，該十五萬元並非因與張玉玫通姦而給付之賠償費。
三、上訴人於原審提出附件一部分之錄音帶除有部分不清楚及停頓外，其餘確為被上
    訴人與張玉玫對話。
參、證據：除引用原審立證方法外，並提出上訴人致張玉玫信函、協議書草稿等，及
    聲請訊問證人張玉玫。
      理      由
一、上訴人主張其與訴外人張玉玫於民國七十年十月間結婚（已於八十八年五月十九
    日為離婚登記）。張玉玫因收聽被上訴人在漢聲廣播電台所主持播出之「心靈補
    給站」節目，因而認識被上訴人。詎被上訴人於八十七年十二月二十五日前後，
    迄八十八年五月八日間，多次與張玉玫在台北市立圖書館放映室、新公園及被上
    訴人家中等地，與張玉玫發生無數次性關係。爰依民法第一百八十四條第一項後
    段、第一百九十五條第一項前段等規定請求被上訴人賠償非財產上損害一百萬元
    及遲延利息。
    被上訴人則謂其係參加張玉玫之子學校之「媽媽成長班」而結識張玉玫，惟否認
    其與張玉玫間有通姦情事，辯稱上訴人提出之原審附件一錄音帶係張玉玫與上訴
    人離婚後，張玉玫與被上訴人故意錄製寄送上訴人以氣上訴人，另上訴人於八十
    八年五月九日晚間，在其位於松江路之辦公室，以預藏的西瓜刀逼迫被上訴人簽
    下不合理之切結書，並向被上訴人恐嚇勒索十五萬元等語，資為抗辯。
    （原審為上訴人敗訴之判決，上訴人提起上訴。）
二、查上訴人與張玉玫於七十年十月間結婚，於八十八年五月十九日辦理離婚登記等
    情，有上訴人提出之離婚協議書、戶口名簿等可證，且為兩造所不爭執，堪認為
    真正。
三、上訴人主張被上訴人於八十七年十二月二十五日前後，迄八十八年五月八日間，
    多次與其配偶張玉玫在台北市立圖書館放映室、新公園、被上訴人家中等地通姦
    ，並提出錄音帶及其譯文為據。被上訴人對上訴人提出之原審附件一錄音帶譯文
    抗辯除有部分不清楚及停頓外，其餘確為被上訴人與張玉玫對話之情不爭執，惟
    否認有與張玉玫通姦之情，辯稱該附件一錄音帶係張玉玫與上訴人離婚後，張玉
    玫與被上訴人在外故意錄製色情錄音帶後寄予上訴人以氣上訴人等語。經查：
１、按民事訴訟如係由原告主張權利者，應先由原告負舉證之責，若原告不能舉證，
    以證實自己主張之事實為真實，則被告就其抗辯事實即令不能舉證，或其所舉證
    據尚有疵累，亦應駁回原告之請求（最高法院十七年上字第九一七號判例意旨參
    照）。
２、查上訴人提出之原審附件一錄音帶之譯文雖語多曖昧，但尚無從證明被上訴人確
    與張玉玫有通姦之事實。況上訴人亦無法指出被上訴人與張玉玫通姦之確切時、
    地。上訴人所指之台北市立圖書館放映室、新公園等處均為公共場所，核諸情理
    ，被上訴人與張玉玫亦無可能於該處通姦。是尚無從以張玉玫與被上訴人間語多
    昧之談話即認二人確有通姦之情。
３、證人楊長森（即上訴人與張玉玫之子）於原審雖證述「．．．我曾聽一下電話知
    道他們（指張玉玫與被上訴人）有性關係，．．．」等語。惟上訴人提出之錄音
    帶尚無從明上訴人與張玉玫間有通姦之事實，是證人楊長森之證言亦無從證明上
    訴人與張玉玫間有通姦之事實。
４、雖被上訴人於原審稱該錄音帶的內容不實在有動過手腳（原審八十九年八月二十
    九日筆錄、原審卷第九０頁）；於本院或稱錄音帶為何會在他們離婚一年後才提
    出（本院卷第十八頁），或稱係張玉玫與上訴人離婚後，張玉玫與被上訴人在外
    故意錄製（本院卷第五二頁）。證人張玉玫於原審證述「我前夫喜歡聽有曖昧的
    話，我知道他有錄音，是我與江先生故意講給他聽的，我知道他二年前有外遇，
    故意講給他聽的。他已錄了好幾次了，我是學０二０四色情電話講話的語氣，．
    ．．」（見原審卷第一二四頁）；於本院證述「（問：附件一電話錄音，是妳在
    何時與甲○○間的錄音？）是我與甲○○間的錄音沒錯，這是我們二人故意氣上
    訴人。離婚當晚我就搬出去住，我想應該是在離婚之後我與甲○○錄完，我們放
    在上訴人的信箱。」、「沒有母帶，母帶就給上訴人了。」、「（問：附件一的
    錄音帶是不是你寄給上訴人的？）有些是我們錄的，有些是上訴人自己在家裡錄
    的，我寄給他以後，他就自己再拼湊起來。」（見本院卷第七０、七二頁）等情
    。被上訴人與張玉玫二人所就該錄音帶之由來，所述前後不一，且與情理有違，
    渠等所述，亦難認為真正。惟本件上訴人應先負舉證之責，上訴人未舉證被上訴
    人與張玉玫間通姦之事實，已如上述，則被上訴人所辯雖有瑕疵，揆諸前揭判例
    意旨，仍應認上訴人主張之事實為不可採。
四、綜上所述，上訴人未舉證證明被上訴人與張玉玫間有通姦之事實。從而，其主張
    依民法第一百八十四條第一項後段、第一百九十五條第一項前段等規定，請求被
    上訴人賠償非財產上損害一百萬元及遲延利息，即屬無據，應予駁回。原審為上
    訴人敗訴之判決，並無不合，上訴意旨指摘判決不當，求予廢棄改判，為無理由
    ，應予駁回。
五、本件事證已明，兩造其餘攻擊防禦方法，經核於本判決之結果不生影響，爰不一
    一論述。
六、據上論結：本件上訴為無理由，依民事訴訟法第四百四十九條第一項、第七十八
    條，判決如主文。
中      華      民      國    九十      年      九      月     二十五   日
                                  臺灣高等法院民事第十一庭
                                      審判長法  官  吳  景  源
                                            法  官  連  正  義
                                            法  官  滕  允  潔
右正本係照原本作成。
不得上訴。
中      華      民      國    九十      年      九      月     二十七   日
                                            書記官  邵  淑  津


司法院資訊處製作；財團法人民間司法改革基金會備份。
